【裁判字號】    90,交聲,316
【裁判日期】    901227
【裁判案由】    聲明異議
【裁判全文】
臺灣高雄地方法院交通事件裁定                      九十年度交聲字第三一六號
    原處分機關  高雄巿交通事件裁決所
    受 處分 人  大振春有限公司
    即 異議 人
    法定代理人  甲○○
右列受處分人因違反道路交通管理處罰條例案件，對於高雄市交通事件裁決所九十年
六月七日所為之處分 (原處分：高市交裁字第車裁三二─ＺＤ0000000號），
聲明異議，本院裁定如左：
    主  文
異議駁回。
    理  由
一、異議意旨略以：異議人前已高雄市○○區○○路一二七巷一弄十號一樓遷移至高
    雄縣仁武鄉○○路九五─一號新址並向郵局申請將異議人之郵件改投遞至新址，
    而本件件舉發違反道路交通管理事件通知單（以下簡稱舉發通知單）未按新址投
    遞，未合法送達異議人即遽予裁罰，顯有未洽，為此聲明異議。
二、按汽車行駛高速公路應依速限標誌指示；又汽車行駛於高速公路或設站管制之道
    路，而不遵管制之規定者，處汽車駕駛人新台幣三千元以上六千元以下罰鍰；高
    速公路交通管制規則第五條第一項前段、道路交通管理處罰條例第三十三條第一
    項分別定有明文。又車輛所有人地址變更，不向公路監理機關辦理變更登記者，
    係違反道路交通安全規則第二十三條規定，應依道路交通管理處罰條例第十六條
    第一項規定處罰，其目的在確保公路監理機關對車輛動態之掌握，以保障車輛所
    有人權益。又對於違反道路交通管理處罰條例之行為，逕行舉發者，應按已查明
    之資料填註車牌號碼、車輛種類、車主姓名或名稱及地址，並於通知單上方空白
    處加註逕行舉發之文字後，由舉發機關送達被通知人；處理違反道路交通管理事
    件，有關文書送達之程序，準用刑事訴訟法送達之規定。八十九年十二月五日修
    正前違反道路交通管理事件統一裁罰標準及處理細則第十一條第一項第二款、第
    五條分別定有明文。再按八十九年十二月五日修正後違反道路交通管理事件統一
    裁罰標準及處理細則第五條之規定，處理違反道路交通管理事件，有關文書送達
    之程序，準用行政程序法之規定。又依行政程序法第七十八條第三項、第八十條
    、第八十一條之規定，當事人變更其送達之處所而不向行政機關陳明，致有第一
    項之情形者，得依職權命為公示送達。再者，公示送達應由行政機關保管送達之
    文書，而於行政機關公告欄黏貼公告，告知應受送達人得隨時領取；並得由行政
    機關將文書或其節本刊登政府公報或新聞紙。又公示送達自前條公告之日起，其
    刊登政府公報或新聞紙者，自最後刊登之日起，經二十日發生效力；於依第七十
    八條第一項第三款為公示送達者，經六十日發生效力。但第七十九條之公示送達
    ，自黏貼公告欄翌日起發生效力。
三、本件受處分人即異議人之車牌號碼ＶＱ─九九六八號自小客車，於八十九年十二
    月十日十二時十三分許，在國道一號中山高速公路南向二七六公里限速一百公里
    處，以時速一二二公里之速度行駛該路段，經以測速拍照方式採證後，由內政部
    警政署國道公路警察局第四警察隊以受處分人違反道路交通管理處罰條例第三十
    三條規定掣單舉發，並將舉發通知單按留存公路監理機關之地址即高雄市○○區
    ○○路一二七巷一弄十號一樓，於九十年一月十五日以後壁鄉安溪寮郵局第三五
    七七九號大宗掛號郵寄受處分人，因受處分人遷移新址，致舉發通知單退回，再
    經內政部警政署國道公路警察局第四警察隊於九十年三月八日以（九十）公警國
    四交字第二七○○號發函公告而完成公示送達程序，受處分人未於應到案日期前
    自行到案，原處分機關乃依道路交通管理處罰條例第三十三條規定及違反道路交
    通管理事件統一裁罰標準及處理細則第四十四條第一項之規定處受處分人罰鍰新
    臺幣六千元。
四、經查：受處分人有於右開時、地超速行駛之違規行為，業據本院向高雄市交通事
    件裁決所調閱違規照片一紙查證屬實，有該相片影本一紙在卷可憑，受處分人違
    規行為，堪以認定；而內政部警政署國道公路警察局第四隊確於九十年一月十五
    日按留存公路監理機關之地址即高雄市○○區○○路一二七巷一弄十號一樓地址
    郵寄而無法送達，有九十年一月十五日寄件人為國道四隊新營分隊之中華民國郵
    政大宗掛號函件明細影亦本、告發單退件移送清冊各一紙可憑，此外，並查無受
    處分人向公路監理機關辦理住址變更登記之資料，亦經內政部警政署國道公路警
    察局第四隊查明屬實，有該隊九十年三月八日（九十）高警國四交字第二七○○
    號公告可憑。雖受處分人確於八十九年十月十八日因遷移新址，而向臺灣南區郵
    政管理局申請將受處分人之信件改投至高雄縣仁武鄉○○路九五─一號，惟該聲
    請改投郵件之有效期限僅至八十九年十二月二十五日，此有臺灣南區郵政管理局
    改投改寄郵件通知單乙紙在卷可憑，而於期限過後受處分人亦未按規定向公路監
    理機關辦理住址變更登記，從而，內政部警政署國道公路警察局第四隊於九十年
    一月十五日將舉發通知單依車籍資料所載車主戶籍地寄送而無法寄達於受處分人
    ，自屬有可歸責於受處分人之事由，內政部警政署國道公路警察局第四警察隊因
    受處分人遷移新址不明依法準用行政程序法送達之規定而為公示送達，於法自屬
    有據。綜上所述，受處分人既有於國道一號中山高速公路上超速行駛之事實，且
    又未主張實際駕駛之人為何人，核諸道路交通管理處罰條例第八十五條第三項規
    定：「本條例關於汽車駕駛人之處罰，如應歸責於車輛所有人者，處罰車輛所有
    人。」，本件自應處罰車輛所有人即異議人，從而，原處分機關據以援引上開規
    定，裁處罰鍰新台幣六千元，核無不當。本件異議為無理由，應予駁回。
中      華      民      國    九十      年     十二     月    二十七    日
                                    臺灣高雄地方法院交通法庭
                                        法  官  廖  純  卿
右正本證明與原本無異。
如不服本裁定，應於裁定送達後五日內，向本院提出抗告狀。
                                        書記官  林  孝  聰
中      華      民      國    九十      年 十二     月    二十七    日


司法院資訊處製作；財團法人民間司法改革基金會備份。
